【裁判字號】    89,判,1219
【裁判日期】    890421
【裁判案由】    營業稅
【裁判全文】
行  政  法  院  判  決                          八十九年度判字第一二一九號
    原      告  喬信國際開發股份有限公司
    代  表  人  甲○○
    被      告  臺中市稅捐稽徵處
右當事人間因營業稅事件，原告不服財政部中華民國八十八年三月九日台財訴字第八
八二二○七一六一號再訴願決定，提起行政訴訟，本院判決如左︰
    主  文
原告之訴駁回。
    事  實
緣原告於民國八十五年間銷售納骨塔，金額計新台幣（以下同）一千四百萬元（未含
稅），未依法開立統一發票，漏報該銷售額，案經被告於八十六年五月十六日查獲，
審理違章成立，乃依據營業稅法第五十一條第三款之規定，除對原告補徵所漏稅款七
十萬元外，並裁處漏稅額三倍之罰鍰計二百十萬元，原告不服，就科處罰鍰部分申請
復查，未獲變更。提起訴願、再訴願均遭決定駁回，遂提起行政訴訟。茲摘兩造訴
辯意旨如次：
原告起訴意旨略謂︰原告興建之納骨塔，週邊包含庭園景觀等，均屬必要之基本設備
，佔地約十甲，因購買納骨塔之客戶間轉讓十分頻繁，土地筆數眾多，且是農地，依
法不能辦理分割過戶，但提供購買者永久使用，已永遠不可能變更作為其他用途（且
在使用權狀內載明），銷售價款內之土地款，依營業稅法之規定，應免開立統一發票
，故在塔位銷售過程中，土地款部分依法未開立統一發票。八十六年經被告認定如未
移轉土地所有權，應依財政部七十六年二月四日台財稅第七五二四七九九號函釋，按
銷售總額開立統一發票課徵營業稅。訴願決定亦稱「土地並未隨同過戶，則土地所有
權亦未移轉，自與土地之出售無關」。決定書內又稱「均屬訴願人規劃經營系爭納骨
塔之方法，用以招徠消費者，自不能主張其納骨塔價款內當然包括土地款」。被告及
台灣省政府均認定納骨塔之買賣如土地未移轉，即屬於勞務收入，應開立統一發票。
納骨塔之塔位數量動輒上萬，每一格位持分面積稀少，辦理過戶因會造成地政機關極
大的不便，故地政機關不予辦理移轉登記，絕非原告單方面所能克服。一個經營者，
在目前投資環境如此惡劣的狀況下，配合國家勵投資，經營納骨塔，歷經八年，排
除層層困難，始取得納骨塔使用執照，其間鄰近居民抗爭，及多家納骨塔投資者之競
爭，經營本已十分困難，地政機關又不准分割移轉登記，豈可怪責經營者？實屬不公
。為此請體恤民意免予罰鍰，判決撤銷原處分及訴願、再訴願決定等語。
被告答辯意旨略謂︰一、按「納稅義務人有左列情形之一者，除追繳稅款外，按所漏
稅額處一倍至十倍罰鍰，並得停止其營業：一、：．．．三、短報或漏報銷售額者。
」為營業稅法第五十一條第三款所明定。二、本件原告於八十五年間銷售納骨塔，金
額計一四、○○○、○○○元，未依法開立統一發票，漏報該銷售額，案經被告於八
十六年五月十六日查獲，取具信用卡請款資料查核清冊影本及原告承諾書附案佐證，
認違章事證明確，乃按所漏稅額七○○、○○○元裁處三倍之罰鍰計二、一○○、○
○○元，原告不服，主張該漏報銷售額，係銷售納骨塔之土地款，其土地雖為永久使
用，惟並未過戶，應免開立發票云云，申請復查。經被告復查決定以：參照財政部七
十六年二月四日台財稅第七五二四七九九號函釋「地下室停車場車位之轉讓，受讓者
雖未取得產權，但享有永久使用權，應屬權利交易性質，如為營業人係屬銷售勞務，
應依法開立統一發票，課徵營業稅。」之意旨，是原告之土地既未過戶，土地所有權
並未移轉，自非屬出售土地，係銷售勞務，未依法開立統一發票，致漏報銷售額，據
以處罰，並無不合，遂駁回其復查之申請。原告乃以：其興建之納骨塔，週邊包含庭
園景觀等，均屬必要之基本設備，佔地約十甲，因購納骨塔之客戶轉讓十分頻繁，土
地筆數眾多，且是農地，依法不能辦理分割過戶，但實際上類似學校學生使用之運動
場所，屬於公設綠化面積佔五分之一，提供購買者永久使用，永遠不得變更作為其他
用途，故銷售價款內之土地款，依營業稅法之規定，應免開立統一發票，故在塔位銷
售過程中，土地款部分依法未開立統一發票，而原處分機關決定書中引用財政部七十
六年二月四日台財稅第七五二四七九九號函解釋，根本與實際情況不符，實難以接受
，因該函係指地下室停車場而言，與納骨塔之狀況差異極大，顯不合理，亦不合實等
語，向台灣省政府及財政部提起訴願及再訴願。案經台灣省政府訴願決定及財政部再
訴願決定以：查原告所出售為其所興建納骨塔之使用權，並未一併出售納骨塔位所使
用土地之持分所有權，正如原告所陳「提供購買者永久使用」，而土地並未隨同過戶
，則土地所有權亦未移轉，自與土地之出售無關，至訴稱該納骨塔週邊包含庭園景觀
等，佔地約十甲，屬於公設綠化面積佔五分之一，提供購買者永久使用云云，均屬原
告規劃經營系爭納骨塔之方法，用以招徠消費者，自不能主張其納骨塔價款內當然包
括土地款，而要求自其營業額中扣除。又被告引據財政部七十六年二月四日台財稅第
七五二四七九九號函釋略以：「地下室停車場車位之轉讓，受讓者雖未取得產權，但
享有永久使用權，應屬權利交易性質，如為營業人，係屬銷售勞務，應依法開立統一
發票，課徵營業稅。」其個案內容與本案有異，不盡相同，惟並不因此妨礙原告違反
首揭營業稅法責任之成立，所訴核不可採為由，仍維持原處分。揆諸首揭規定，經核
均無不合。茲原告猶執陳詞爭議。三、第查按財政部七十八年五月八日台財稅第七八
○六三○四九三號函釋：「寺廟、宗祠提供納骨塔供人安置骨灰、神位．．．如訂有
一定收費標準，則屬銷售勞務，應依法辦理營業登記課徵營業稅。」原告雖非寺廟、
宗祠，既出售納骨塔屬實，係屬銷售勞務，自應課稅，原告未依法開立統一發票，致
漏報銷售額，被告予以裁罰，洵無違誤，訴願、再訴願遞予維持，亦無不當，應予維
持，原告之訴無理由，請判決駁回等語。
    理  由
按「納稅義務人有左列情形之一者，除追繳稅款外，按所漏稅額處一倍至十倍罰鍰，
並得停止其營業：．．．三、短報或漏報銷售額者。」，「提供勞務予他人，或提供
貨物與他人使用、收益，以取得代價者，為銷售勞務。」，營業稅法第五十一條第三
款、第三條第二項前段分別定有明文。本件原告於八十五年間銷售納骨塔，金額計一
千四百萬元（未含稅），未依法開立統一發票，漏報該銷售額，經被告於八十六年五
月十六日查獲，依營業稅法第五十一條第三款規定，除對原告補徵所漏稅款七十萬元
外，另裁處漏稅額三倍之罰鍰二百十萬元，原告就科處罰鍰部分不服，申請復查未獲
變更，循序提起行政訴訟，主張：原告興建之納骨塔，週邊包含庭園景觀等，均屬必
要之基本設備，佔地約十甲，因購買納骨塔者間轉讓頻繁，土地筆數眾多，且為農地
，不能辦理分割過戶，但提供購買者永久使用，已不可能作為他用，銷售款內之土地
價款依營業稅法規定，應免開立統一發票，故未依法開立統一發票；又納骨塔經營者
，歷經層層困難，始取得使用執照，而地政機關不准分割移轉登記，不可怪責經營者
，請予體恤免罰云云。經查原告於八十五年間銷售納骨塔，金額計一千四百萬元（未
含稅），未依法開立統一發票，漏報該銷售額，經被告於八十六年五月十六日查獲，
取具信用卡請款資料查核清冊影本為證，有信用卡請款情形表影本及原告出具之承諾
書可稽，並為原告所不爭執，該違章事證至為明確。原告出售者既為其所興建納骨塔
位之使用權，並未一併出售納骨塔位所使用土地之所有權應有部分（原告亦自陳土地
係提供購買者永久使用，並未隨同辦理所有權移轉登記），依前所述營業稅法第三條
第二項規定，其為勞務之銷售，自與土地之出售無關。至於原告所稱納骨塔週邊包含
庭園景觀等，佔地約十甲，提供購買者永久使用乙節，係屬原告規劃經營納塔骨用以
招徠消費者之方式，不能認為納骨塔價款內當然包括土地價款，而要求自營業額中扣
除。況依財政部七十八年五月八日台財稅第七八○六三○四九三號函釋：「寺廟、宗
祠提供納骨塔供人安置骨灰、神位．．．如訂有一定收費標準，則屬銷售勞務，應依
法辦理營業登記課徵營業稅」，原告雖非寺廟、宗祠，惟其出售納骨塔，係屬銷售勞
務，已如前述，自應依法課徵營業稅。又原告未依法開立統一發票，致漏報銷售額，
其違反法定作為義務，縱非故意，依司法院釋字第二七五號解釋意旨，亦推定為有過
失，而應受罰。從而被告依營業稅法第五十一條第三款規定，處以所漏稅額三倍之罰
鍰二百十萬元，核無違誤，一再訴願遞予維持，亦無不合，原告之訴無理由，應予駁
回。
據上論結，本件原告之訴為無理由，爰依行政訴訟法第二十六條後段，判決如主文。
中    華    民    國     八十九      年      四      月     二十一      日
                    行 政 法 院 第 六 庭
                                審 判 長 評  事      鍾  曜  唐
                                         評  事      徐  樹  海
                                         評  事      高  啟  燦
                                         評  事      蔡  進  田
                                         評  事      劉  鑫  楨
右  正  本  證  明  與  原  本  無  異
                                         法院書記官  陳  佩  玲
中    華    民    國     八十九      年      四      月     二十四      日


司法院資訊處製作；財團法人民間司法改革基金會備份。
